【裁判字號】    89,易,2571
【裁判日期】    890919
【裁判案由】    違反公司法
【裁判全文】
臺灣臺中地方法院刑事判決                        八十九年度易字第二五七一號
    公  訴  人  臺灣臺中地方法院檢察署檢察官
    被      告  甲○○
右列被告因違反公司法案件，經檢察官聲請簡易判決處刑（八十九年度偵字第二五七
一號），本院臺中簡易庭認不宜以簡易判決處刑，移送互事普通庭審理，本院判決如
左：
    主  文
甲○○公司負責人違反公司不得經營登記範圍以外之業務規定，累犯，處有期徒刑肆
月，如易科罰金，以佰元折算壹日。
    事  實
一、甲○○於民國八十四年因賭博案件，經本院判處有期徒刑六月，併科罰金一萬元
    ，於八十四年五月五日確定，於八十四年五月二十三日以易科罰金執行完畢，猶
    不知悔改。其係設於臺中市○○路○段一０三號、一０五號之金績企業股份有限
    公司負責人，明知該公司於經濟部登記所營事業項目為：(1)經營便利商店及瓶盒
    、食品、生鮮蔬果、魚肉、經銷買賣業；(2)菸酒、禮品、百貨、玩具（含抓物機
    ）、電器用品及零件經銷買賣（賭博性色情性電動玩具除外）（玩具除外）。其
    竟未經申請更登記核准，先自八十九年二月五日起，擅自在上址以凡東超商名
    義，擺設電動玩具八台，經營登記範圍以外之電動玩具電子遊戲機業務，嗣於同
    年四月十二日下午二時十分，在上址凡東超商，為臺中市政府會同警方臨檢查獲
    。其復自八十九年七月三日起擅自在上址，開始擺設電動玩具「祥龍」一台、「
    皇冠列車」一台、「超越顛峰」二台、「王牌對決」一台、「娃娃機」二台，合
    計共七台，經營登記範圍以外之電動玩具電子遊戲機業務，嗣於同年四月十二日
    下午二時十分，在上址凡東超商，為臺中市政府會同警方臨檢查獲。
二、案經經濟部函送臺灣臺中地方法院檢察署檢察官偵查起訴，以及本院依職權審理
    。
    理  由
一、右揭事實業據被告甲○○於本院審理時坦承在卷，並有經濟部變更登記事項卡、
    公司執照、現場位置圖各乙份，臺中市政府影響治安行業聯合稽查紀錄表二份、
    照片十幀附卷足憑，又電子遊戲機供不特定人益智娛樂之營利事業，係屬經營電
    子遊藝場業務，應於所營事項欄內，記載始得經營，綜上所述，被告自白與事實
    相符，事證明確，其犯行應堪認定。
二、核被告所為，係違反公司法第十五條第一項公司不得經營登記範圍以外之業務之
    規定，被告應依同法第三項之規定處罰。公訴意旨漏未起訴被告自八十九年七月
    三日起至同年四月十二日，經營登記範圍以外之電動玩具電子遊戲機業務之犯罪
    事實，惟被告於同一營業行為繼續進行中，核其行為之本質，屬於繼續犯性質之
    單純一罪，僅成立一罪，而此部分與公訴人起訴部分有實質上一罪關係，本院自
    得併予審究。被告於八十四年間因賭博案件，經本院判處有期徒刑六月，併科罰
    金一萬元，於八十四年五月五日確定，於八十四年五月二十三日以易科罰金執行
    完畢之事實，有臺灣高等法院被告全國前案紀錄表在卷可稽，其受有期徒刑之執
    行完畢，五年以內再犯本件有期徒刑以上之罪，為累犯，應依刑法第四十七條規
    定加重其刑。爰審酌被告經營期間長達數月，被查獲後，仍不知警惕再犯本罪，
    顯無悔意，惟念及所得非多，犯罪後坦承犯行，態度良好等一切情狀，爰量處如
    主文所示之刑，並諭知易科罰金之折算標準。
三、移送意旨另以：被告應知未依電子遊戲場業管理條例之規定辦理營利事業登記者
    ，不得經營電子遊戲場業，惟於上開時日在凡東超商內擺設上開電動賭博機具，
    供不特定人賭博財物，因認被告另涉有違反電子遊戲場業管理條例第十五條之規
    定，應依同法第廿二條之規定論處云云。然查，依電子遊戲場業管理條例所稱電
    子遊戲場業，指設置電子遊戲機供不特定人益智娛樂之營利事業，該條例第三條
    定有明文。再觀諸同條例第四條第二項規定該條例所指電子遊戲機不得有賭博或
    妨害風化之設計及裝置。及同條例第五條就電子遊戲場業之營業，依所擺設電子
    遊戲機種類之不同而分為普通級及限制級，第八條規定電子遊戲場之申請設立時
    ，其營業場所應符合相關之都巿計畫法、區域計畫法、土地使用管制、建築法令
    及消防法令等之規定，第九條則規定電子遊戲場業之營業場所，應距離學校、醫
    院相當之距離以上。足見該條例之規範對象，應係專以設置電子遊戲機供人益智
    娛樂且具有一定規模之營利事業，至如其他營業場所如便利商店或釣蝦場，於原
    本所營事業外，另行擺設電子遊戲機者，應無電子遊戲場業管理條例之適用。本
    案被告係在其經營之凡東超商內為警查獲擺設電動賭博機具，依前揭說明，該二
    台機具既非屬供不特定人益智娛樂使用之電子遊戲機，又與該條例第四條第二項
    相違，且被告經營之凡東超商亦與該條例所稱之「電子遊戲場」有別，是應無該
    條例之適用，併予敘明。
據上論斷，應依刑事訴訟法第四百五十二條、第二百九十九條第一項前段，公司法第
十五條第一項、第三項，刑法第十一條前段、第四十七條、第四十一條，罰金罰鍰提
高標準條例第二條，判決如主文。
中      華      民      國      八十九      年      九    月    十九    日
                                臺灣臺中地方法院刑事第四庭
            法  官  楊  真  明
右正本證明與原本無異。
如不服本判決，應於判決送達後十日內向本院提出上訴狀，上訴於臺灣高等法院臺中
分院( 須附繕本 )。
法院台中分院。
                                        書記官
中      華      民      國      八十九      年      九    月    二十    日
附錄論罪科刑法條：公司法第十五條第一項
公司不得經營登記範圍以外之業務。
公司之資金，除因公司間業務交易行為有融通資金之必要者外，不得貸與股東或任何
他人。
公司負責人違反前二項規定時，各處一年以下有期徒刑、拘役或科或併科五萬元以下
罰金，並賠償公司因此所受之損害。


司法院資訊處製作；財團法人民間司法改革基金會備份。
